【裁判字號】    99,交聲,145
【裁判日期】    990630
【裁判案由】    違反道路交通管理處罰條例聲明異議
【裁判全文】
臺灣基隆地方法院交通事件裁定         99年度交聲字第145號
移送機關即
原處分機關  臺北市交通事件裁決所
聲明異議人  甲○○
即受處分人
上列聲明異議人即受處分人因違反道路交通管理處罰條例案件，
對於臺北市交通事件裁決所中華民國99年4 月6 日所為之處分（
原處分案號：北市裁罰字第裁22-A1A139230號），聲明異議，本
院裁定如下：
    主  文
異議駁回。
    理  由
一、原處分意旨略以：本件異議人即受處分人（下稱異議人）甲
    ○○於民國99年1 月27日上午8 時59分許，駕駛車牌號碼01
    1-CE號營業一般小客車，行經臺北市○○街與新中街路口，
    因「轉彎車不讓直行車先行」、「違反道路交通安全規則肇
    事致人受傷」之違規，經警以異議人違反道路交通管理處罰
    條例第48條第1 項第6 款、第61條第3 項規定，掣發北市警
    交大字第Ａ1Ａ139230 號通知單逕行舉發。嗣受異議人於舉
    發通知單上所載應到案日期（99年3 月24日）前向原處分機
    關提出申訴，經原處分機關函請舉發單位調查結果，仍認受
    處分人有上開違規行為，原處分機關乃依違反道路交通管理
    處罰條例第48條第1 項第6 款、第61條第3 項、第63第1 項
    第1 款（原處分書漏載第1 款）及違反道路交通管理事件統
    一裁罰基準及處理細則第41條、第43條、第44條、第67條等
    規定，於99年4 月6 日裁處異議人900 元罰鍰，並各記違規
    點數1 點、3 點等語。
二、聲明異議意旨略以：異議人於99年1 月27日上午8 時59分許
    駕駛車號號碼011-CE號營業一般小客車，由新中街由南往北
    向行駛，於路口欲左轉往富錦街，伊當時看到對向車道（即
    新中街北往南行向）有部小貨車向伊方向行駛過來，伊就於
    路口等待，嗣該小貨車轉彎後，伊沒有看到小貨車後方有來
    車，伊就繼續左轉，未料對向車道有部機車衝出與之發生碰
    撞，而若本事故係伊駕車撞擊機車，又對方機車頭全毀而異
    議人所駕車輛之車左前方保險桿被撞斷，則機車騎士與機車
    理應倒在伊所駕駛車輛之前方即西方或西北方，且該部機車
    車速過快，亦有超速之嫌，而當時係伊所駕之車輛先到路口
    ，伊亦不解為何伊要先禮讓後到之機車云云。
三、按汽車行駛至交岔路口，轉彎車應讓直行車先行，道路交通
    安全規則第102條第1 項第7款已有明文規定。而汽車駕駛人
    轉彎時，轉彎車不讓直行車先行者，處新臺幣（下同） 600
    元以上1,800元以下罰鍰，並記違規點數1點，道路交通管理
    處罰條例第48條第1 項第6 款、第63條第1 項第1 款亦有明
    定。又汽車駕駛人，駕駛汽車違反道路交通安全規則，因而
    肇事致人受傷者，記違規點數3 點，為同條例第61條第3 項
    前段所規定。
四、經查：
  (一)異議人於前揭時間，駕駛上開車輛行經臺北市○○街與新中
    街口時，與周芯惠所騎乘之J8-110號普通重型機車發生碰撞
    乙節，業據證人周芯惠於本院審理中結證證述綦詳，且異議
    人亦自承其所駕車輛之左前方保險桿因與周芯惠所騎機車碰
    撞而斷裂，復有臺北市政府警察局交通警察大隊道路交通事
    故初步分析研判表、道路交通事故現場圖、臺北市政府警察
    局松山分局交通分隊道路交通事故補充資料表、臺北市政府
    警察局松山分局交通分隊交通事故談話紀錄表、道路交通事
    故調查報告表(一)(二)、現場及車損照片10幀等附卷足佐，堪認
    異議人所駕之車輛確於前揭時、地與周芯惠所騎乘之J8-110
    號普通重型機車發生碰撞無訛。
  (二)又道路交通管理處罰條例及道路交通安全規則有關「讓車」
    之規定，旨在確認行車順序及劃分道路路權，以維護交通往
    來之安全，待有路權之他車輛駕駛人通過，安全無虞時，始
    能再繼續通行之謂；以此解釋左轉彎車應暫停讓直行車先行
    規定之旨，左轉彎車除應先暫停於交岔路口，讓直行車先行
    通過外，在左轉彎駛進路口之過程中，也須隨時注意對向車
    道直行來車之車況，作讓停之準備。異議人於臺北市○○街
    與富錦街之交叉路口欲左轉富錦街往西方向時，自須在交岔
    路口前停車、觀察，禮讓新中街之對向直行來車先行，待確
    認對向車道已無直行來車，安全無虞時，方得起步左轉新中
    街與富錦街之交叉路口。查證人乙○○於本院調查時結證稱
    ：伊是騎乘機車行駛在新中街北往南方向，伊沒有特別注意
    前方有無車子要轉彎，當伊經過交叉路口時，異議人的車子
    就突然衝出來撞到伊所騎機車，伊在碰撞前沒有看到異議人
    的車等語（見本院訊問筆錄第2 頁），再觀諸卷附之事故當
    時採證照片，及佐以異議人所自承肇事時之撞擊點為所駕營
    業小客車之「左前車頭」可知，異議人與證人乙○○當時應
    係同時抵達前開交叉路口之肇事地點，而非異議人之營業小
    客車已左轉彎通過該交岔路口處始與證人乙○○之機車碰撞
    ，否則異議人車輛之損害部位理應出現在車輛右側車身（車
    腹或甚至後車輪）之位置，當不可能係在「左前車頭」，再
    佐以異議人亦自承：伊當時在路口等待對向車道之廂型車往
    東轉彎後，即往前行駛繼續左轉，伊沒有看到廂型車後方有
    來車，加上後方如果是小車子如機車，有可能因為視線的死
    角而沒有辦法看到，在伊開車的經驗中，伊認為該廂型車後
    面應該沒有車，伊也不確定乙○○是如何撞上來等語，益徵
    異議人於前開交叉路口時，確實疏於在左轉駛進富錦街時，
    注意對向車道直行來車之車況，並作讓停之準備，亦即未禮
    讓對向直行車輛即逕行左轉無訛，是異議人前開辯解，難謂
    可採。又異議人之前開肇事行為，致證人乙○○受有左側脛
    骨段狀骨折、右側腓骨骨折、雙膝及身體多處擦傷等傷害之
    事實，為異議人所不爭執，且有臺北市政府警察局交通警察
    大隊道路交通事故初步分析研判表、行政院國軍退除役官兵
    輔導委員會台北榮民總醫院診斷證明書各乙紙在卷可稽，而
    依一般經驗法則，可認證人周芯惠所受傷害與異議人肇事行
    為具相當因果關係，是原處分認異議人有「轉彎車不讓直行
    車先行」、「違反道路交通安全管理規則肇事致人受傷」之
    違規行為洵屬有據。
  (三)另異議人雖另認本件證人乙○○有駕駛機車車速過快之嫌，
    惟此並無礙於異議人上開「轉彎車不讓直行車先行」、「違
    反道路交通安全管理規則肇事致人受傷」之違規行為之成立
    ，併此敘明。
五、綜上所述，本件異議人違規情節明確，原處分機關依道路交
    通管理處罰條例第48條第1 項第6 款及違反道路交通管理事
    件統一裁罰基準表之規定裁罰異議人罰鍰900 元，且依同條
    例第63條第1 項第1 款、第61條第3 項規定並予記異議人違
    規點數1 點、3 點，核無違誤，本件異議人之異議為無理由
    ，應予駁回。
六、據上論斷，應依道路交通案件處理辦法第19條，裁定如主文
    。
中    華    民    國    99    年    6     月    30    日
                     交通法庭  法  官  周霙蘭
以上正本證明與原本無異。
對於本件裁定如有不服，應於收受送達後5日內，向本院提出抗
告書狀，敘述抗告之理由，抗告於臺灣高等法院。
中    華    民    國    99    年    6     月    30    日
                               書記官  莊智凱

司法院資訊處製作；財團法人民間司法改革基金會備份。
